【裁判字號】    89,台上,521
【裁判日期】    890127
【裁判案由】    偽造文書
【裁判全文】
最高法院刑事判決                                八十九年度台上字第五二一號
    上  訴  人  甲○○
右上訴人因偽造文書案件，不服台灣高等法院台中分院中華民國八十八年十月十三日
第二審判決（八十八年度上訴字第一○八三號，起訴案號：台灣彰化地方法院檢察署
八十七年度偵字第三三五三號），提起上訴，本院判決如左：
    主  文
原判決關於罪刑部分撤銷。
甲○○連續行使偽造私文書，足以生損害於他人，處有期徒刑肆月。
盜拷之000000000號行動電話壹支沒收。
    理  由
本件原判決認定上訴人甲○○明知所持有號碼000000000號行動電話一支，
其內碼及序號係不詳姓名者所盜拷，與劉顯榮向中華電信股份有限公司（下稱中華電
信公司）所申請租用之行動電話號碼相同，基於行使偽造私文書及意圖為自己不法利
益之概括犯意，自民國八十六年五月間起至同年六月間止，在彰化縣市區及不詳地點
，連續以無線方式，盜用該行動電話號碼，與不詳之電話號碼者通話，使中華電信公
司行動電話之通信系統陷於錯誤，對該拷具之序號、內碼予以接收，提供通信服務，
計盜撥新台幣（下同）一千九百三十五元之電話費，以獲得免付電話費之不法利益，
足以生損害於中華電信公司電話通信之管理及劉顯榮電話費用之負擔。嗣於八十七年
四月二十八日十三時三十分許，經警搜索上訴人位於彰化縣彰化市○○里○○路三五
九號租屋處，扣得前開盜拷之行動電話一支而查獲等情。係以上開事實，迭據證人侯
義德、蔡碧盈、劉小英供證綦詳，並有中華電信公司台中區電信分公司員林營業處覆
函、費用明細表暨扣案之盜拷行動電話一支附卷可稽，為其所憑之證據及認定之理由
。而以上訴人之友人侯義德、蔡碧盈於八十六年一月間先後入獄，侯義德迄同年七月
二十三日始出獄；蔡碧盈則至第一審審理中仍在監服刑，均不可能於同年五、六月間
盜用上開行動電話。而侯義德、蔡碧盈委上訴人至彰化市○○街二六巷六十號租屋處
向房東涂玉華、黃火泉夫妻取回侯義德所留置之物品中並無該具盜拷之行動電話，且
侯義德出獄後已向上訴人取回所託管之物品，如今該盜拷之行動電話在上訴人住處查
獲，足見該具行動電話非由侯義德委託上訴人保管無疑。酌之該具行動電話之租用人
劉顯榮之妻劉小英亦到庭證述：八十六年五、六月間因行動電話費激增，向電信局查
詢始知被人盜拷，曾請電信局鎖碼等語，益證上訴人係於上開時間內盜用，至為灼然
。是上訴人所辯：伊於受託保管上述行動電話期間未曾盜用云云，為卸責飾詞，不足
採信，亦於理由內逐一指駁。核上訴人所為，係犯刑法第二百十六條、第二百十條、
第二百二十條第二項之行使偽造私文書罪及電信法第五十六條第一項之盜用他人電信
設備通信罪，其以一盜用行為觸犯二罪名，為想像競合犯，應從一重之行使偽造私文
書罪處斷。其先後多次行使偽造私文書犯行，所犯罪名相同，顯係基於概括之犯意，
反覆為之，應以連續犯論以一罪。因將第一審之不當判決撤銷，援引上開法條及刑法
第五十五條、第五十六條及電信法第六十條，審酌上訴人貪圖小利，犯後態度不佳等
情狀量處有期徒刑四月，並依法將盜拷之行動電話一支沒收。經核原判決已詳其認
事用法之論據，原無不合。上訴意旨指摘上述盜撥之電話費包括被害人自打之電話費
在內，上訴人究竟盜用多少電話，打給何人，原審均未調查清楚，顯屬違法云云。第
查上開電話之通聯紀錄已逾保存期限，無從查考，已據中華電信公司台中區電信分公
司員林營業處函覆在卷（見原審卷第三十頁），原審乃以該局之費用明細表認定上訴
人盜用電話費為一千九百三十五元，自非無所據，且於判決主旨無生影響，而上訴人
盜撥電話予何人亦與本件待證事項無關，原審亦無調查之必要，原判決自無調查未盡
之違法可言，其上訴亦無可取。惟按上訴人行為後，八十八年十一月三日修正公布之
電信法第五十六條第一項有較重處罰之規定，比較新舊法結果，仍以舊法對上訴人較
為有利，自應適用舊法，原判決未及比較適用，稍欠允當。就此而言，應認上訴為有
理由。顧此項違誤尚不影響於事實之確定，可據以為裁判，應將原判決關於罪刑部分
撤銷，由本院自為判決，綜核其犯罪情狀，仍與原判決為相同之認定，量處有期徒刑
四月，盜拷之000000000號行動電話一支沒收。
據上論結，應依刑事訴訟法第三百九十七條、第三百九十八第一款，行為時電信法第
五十六條第一項、第六十條，刑法第二條第一項但書、第五十五條、第五十六條、第
二百十六條、第二百十條，判決如主文。
中      華      民      國    八十九    年      一      月     二十七   日
                              最高法院刑事第六庭
                                  審判長法官  紀  俊  乾
                                        法官  楊  商  江
                                        法官  黃  正  興
                                        法官  陳  東  誥
                                        法官  張  春  福
      右正本證明與原本無異
                                              書  記  官
中      華      民      國    八十九    年      一      月    三十一    日


司法院資訊處製作；財團法人民間司法改革基金會備份。
